【裁判字號】    98,財管,106
【裁判日期】    990303
【裁判案由】    指定遺產管理人
【裁判全文】
臺灣板橋地方法院民事裁定             98年度財管字第106號
聲  請  人  華南商業銀行股份有限公司
法定代理人  甲○○
代  理  人  戊○○
            丁○○
            丙○○
上列當事人間聲請指定遺產管理人事件，本院裁定如下：
    主      文
選任己○○（男、民國○○年○ 月○○日生、身分證統一編號：Ｚ000
000000號、籍設臺北市○○區○○路25巷21號3 樓）為被繼承人
乙○○（女、民國○○年○ 月○○日生、身分證統一編號：Ｚ0000000
00號）之遺產管理人。
程序費用由被繼承人乙○○之遺產負擔。
    理    由
一、按繼承開始時，繼承人之有無不明，而無親屬會議或親屬會
    議未於1 個月內選定遺產管理人者，利害關係人或檢察官得
    聲請法院選任遺產管理人，並由法院依公示催告程序，定6
    個月以上之期限，公告繼承人，命其於期限內承認繼承；又
    被繼承人之所有繼承人均拋棄其繼承權者，亦準用關於無人
    承認繼承之規定，民法第1177條、第1178條第2 項、第1176
    條第6 項定有明文。
二、本件聲請意旨略以：乙○○（女、民國○○年○ 月○○日生、身
    分證統一編號：Ｚ000000000號、生前籍設臺北縣板橋市○○
    路○ 段13巷2 號10樓）於民國94年5 月24日與聲請人簽立小
    額循環信用貸款，約定以聲請人所發之現金卡為工具且開設
    相對帳戶循環使用。詎乙○○在上開還款期限97年3 月20日
    未依約還款，尚積欠聲請人新臺幣89,314元整，及其中87,
    752 元自97年3 月21日起至清償日止，按年利率百分之二十
    計算利息。嗣乙○○於97年2 月10日死亡，並經其繼承人拋
    棄繼承在案，致使聲請人無法提出求償以實現債權。為確保
    聲請人之權利，請求鈞院依職權選任第三人己○○為本案之
    遺產管理人等語。
三、本件聲請人主張之前揭事實，業據提出貸款契約書影本、貸
    還款交易明細表、除戶戶籍謄本影本、本院98年1 月17日板
    院輔科春怡字第003480號函影本等件為證，並經本院依職權
    調閱本院97年度繼字第986 號、97年度繼字第924 號、97年
    度繼字第653 號拋棄繼承卷宗查明無訛，自應認聲請人所述
    情節為真實。從而，本院認聲請人以利害關係人身分，聲請
    選任被繼承人乙○○之遺產管理人，核與首揭規定尚無不合
    。再聲請人具狀推薦具地政士資格之己○○為被繼承人乙○
    ○之遺產管理人，則據提出己○○之願任同意書、身分證影
    本、台北市地政士公會開業執照影本各1 件為憑。本院審酌
    己○○領有土地登記專業代理人考試及格證書，並已執業多
    年，其對於遺產管理之相關法令應具有專業知識，認其對遺
    產情況之瞭解得較深入，且就遺產管理人職務之遂行，有所
    助益，不致有利害偏頗之虞，為保障債權人之利益及期程序
    之公正、公信起見，本院認選任己○○為被繼承人乙○○之
    遺產管理人，應屬適當。
四、末查，被繼承人呂美惠之繼承人既均拋棄繼承，其遺產依民
    法第1176條第6 項準用關於無人承認繼承之規定，依同法第
    1185條規定，於清償債權並交付遺贈物後，如有賸餘，應歸
    屬國庫，附此敘明。
五、依非訟事件法第157 條，裁定如主文。
中    華    民    國    99    年    3    月      3    日
                  家事法庭  法  官  古秋菊
以上正本係照原本作成。
如對本裁定抗告須於裁定送達後10日內向本院提出抗告狀。
中    華    民    國    99    年    3    月      3    日
                            書記官  林佩萱

司法院資訊處製作；財團法人民間司法改革基金會備份。
